臺灣臺中地方法院刑事判決
111年度易字第377號
聲  請  人  臺灣臺中地方檢察署檢察官
被      告  劉耿冲

                    住○○市○區○○路00號（臺中○○○○○○○○）


上列被告因毒品危害防制條例案件，經檢察官聲請以簡易判決處
刑（111年度偵字第2805號），本院認不得以簡易判決處刑，改
依通常程序審理，判決如下：
    主    文
本件公訴不受理。
扣案之含有第二級毒品四氫大麻酚成分之香菸壹支（驗餘淨重零
點肆壹伍壹公克）沒收銷燬之。
    理    由
一、聲請簡易判決處刑意旨略以：被告劉耿冲明知大麻係毒品危
    害防制條例規範之第二級毒品，不得非法持有，竟基於持有
    第二級毒品之犯意，於民國110年9月8日17時許，在臺中市
    北區一中商圈附近，以不詳價格，向真實姓名年籍不詳、綽
    號「大寶」之男子，購得摻有第二級毒品大麻香菸1支，而
    非法持有之。嗣於同年月9日13時20分許，被告駕駛車牌號
    碼000-0000號自用小客車，在臺中市東區自由路3段與進德
    路口下車，其因另案為警緝獲，經警執行附帶搜索，當場扣
    得其所持有尚未施用之摻有大麻香菸1支（檢出第二級毒品
    四氫大麻酚、驗餘淨重0.4151公克）等物，而查獲上情（其
    施用第一級毒品海洛因、第二級毒品甲基安非他命等罪嫌部
    分，已由臺灣臺中地方檢察署檢察官以110年度毒偵字第321
    7號為不起訴處分確定）。因認被告涉犯毒品危害防制條例第
    11條第2項之持有第二級毒品罪嫌等語。
二、按曾為不起訴處分、撤回起訴或緩起訴期滿未經撤銷，而違
    背刑事訴訟法第260條之規定再行起訴者，應諭知不受理之
    判決，並得不經言詞辯論為之，刑事訴訟法第303條第4款、
    第307條分別定有明文。另刑法上所謂吸收犯，係指一罪所
    規定之構成要件，為他罪構成要件所包括，因而發生吸收關
    係者而言。如意圖供自己施用而持有毒品，進而施用，則其
    持有之低度行為，當然為高度之施用行為所吸收，不另論以
    持有毒品罪（最高法院101年度台上字第5858號判決意旨參
    照）。又按被告同時持有不同種類之第二級毒品，因侵害社
    會法益，僅單純論以一罪，復因持有後，進而施用第二級毒
    品，其持有之低度行為應為施用之高度行為所吸收，故應論
    以施用第二級毒品罪一罪（臺灣高等法院暨所屬法院107年
    法律座談會刑事類提案第7號研討結果意旨參照）。
三、經查：　　
  ㈠被告於110年9月9日13時20分許，在臺中市東區自由路3段與
    進德路交岔路口，因另案為警緝獲並執行附帶搜索時，當場
    扣得其所有之海洛因1包、甲基安非他命2包、吸食器1組、
    摻有海洛因香菸1支、摻有大麻香菸1支等物；而扣案之摻有
    大麻香菸1支（驗餘淨重0.4151公克），經送鑑定結果確檢
    出含有第二級毒品四氫大麻酚成分，並有員警偵辦刑案職務
    報告、臺中市政府警察局第二分局搜索、扣押筆錄暨扣押物
    品目錄表、查獲現場及扣案物品照片、衛生福利部草屯療養
    院草療鑑字第1101000246號鑑驗書附卷可稽（臺灣臺中地方
    檢察署110年度毒偵字第3217號卷），是被告上開持有第二
    級毒品大麻犯行，應堪認定。
  ㈡被告復因上開緝獲而查悉其有於110年9月8日17時許至18時許
    間某時，在臺中市北區一中街附近某處路邊，以將海洛因摻
    入香菸點燃吸食煙霧之方式，施用第一級毒品海洛因1次；
    另於同日17時許至18時許間某時，在前揭同一地點，以將甲
    基安非他命置入玻璃球內燒烤吸食煙霧之方式，施用第二級
    毒品甲基安非他命1次。又被告前因施用第一級、第二級毒
    品案件，經本院以110年度毒聲字第1243號裁定令入勒戒處
    所執行觀察、勒戒後，認無繼續施用毒品之傾向，業於110
    年11月29日執行完畢釋放，並由臺灣臺中地方檢察署檢察官
    以110年度毒偵緝字第346號為不起訴處分確定。即被告於11
    0年9月9日13時20分許為警緝獲並扣得上開含有第二級毒品
    四氫大麻酚之香菸1支（驗餘淨重0.4151公克）前施用第一
    級毒品海洛因及第二級毒品甲基安非他命之時間，均係在上
    開觀察、勒戒執行完畢之前，應為該次觀察、勒戒程序效力
    所及，臺灣臺中地方檢察署檢察官乃以110年度毒偵字第321
    7號為不起訴處分確定，此有上開不起訴處分書2份、臺灣高
    等法院被告前案紀錄表1份在卷可參，是此部分事實，亦堪
    認定。
  ㈢查被告於警詢時供稱：伊是於110年9月8日17時許，在臺中市
    北區一中商圈附近，向真實姓名年籍不詳、綽號「大寶」之
    男子，購得新臺幣（下同）1,500元之海洛因及1,000元之甲
    基安非他命等語（見110年度毒偵字第3217號卷附之110年9
    月9日調查筆錄第4頁）；復於偵查中檢察事務官詢問時供稱
    ：扣案之海洛因1包、甲基安非他命2包都是伊向「大寶」購
    買，購買之過程、價金均如伊於警詢時所述，而扣案摻有毒
    品的香菸2支也是伊向「大寶」購得，與上開扣案之海洛因
    、甲基安非他命都是同時向「大寶」購買等語（見110年度
    毒偵字第3217號卷附之110年11月15日詢問筆錄第1至2頁）
    ；並審酌扣案之摻有第二級毒品四氫大麻酚之香菸1支，數
    量甚微，核與通常施用毒品者持有並供己施用之毒品數量相
    仿。且警方係於110年9月9日13時20分許緝獲被告並執行附
    帶搜索時，同時扣得上開毒品而查獲，又卷內復無其他證據
    足以證明被告係於不同時間或基於不同目的而取得並持有上
    開不同種類之第二級毒品（大麻及甲基安非他命），基於罪
    疑有利被告之原則，自僅得認定被告係於110年9月8日17時
    許，自「大寶」處基於施用毒品之同一目的，同時取得扣案
    之摻有四氫大麻酚之香菸及其所施用之甲基安非他命而持有
    之。是以，被告於上開時間，基於施用毒品之單一犯罪決意
    ，同時購入數種第二級毒品而持有之，其所持有之數不同種
    類之毒品甲基安非他命、大麻同屬第二級毒品，因侵害社會
    法益同一，應僅論以單純一罪，復因持有後進而施用第二級
    毒品，其持有之低度行為，應為施用之高度行為所吸收，而
    就被告施用毒品罪予以訴追、論科，雖因毒品危害防制條例
    區分初犯或非初犯，而有執行觀察勒戒或提起公訴之不同，
    然持有後施用第二級毒品，既非另有其他目的之持有，其持
    有之低度行為，應為施用之高度行為所吸收之法理，自難因
    施用毒品行為，係送觀察勒戒（後不起訴處分），或提起公
    訴經法院審理追究罪責，而異其吸收犯之法理。檢察官既依
    本院裁定將被告施用第二級毒品之犯行送勒戒處所執行觀察
    勒戒，與其既有之持有第二級毒品行為在形式上為單純一罪
    ，既未能證明被告係基於其他目的而持有上開毒品，自不得
    因被告無繼續施用毒品之傾向而不起訴處分後，再就低度之
    持有其他第二級毒品行為重行起訴（或聲請簡易判決處刑）
    ，而本件被告被訴持有第二級毒品大麻之犯行，自應為前述
    施用甲基安非他命之犯行所吸收，不另論罪，且為前揭不起
    訴處分效力所及，故檢察官就曾為不起訴處分之同一案件，
    而無刑事訴訟法第260條之規定再行起訴之事由，逕聲請以
    簡易判決處刑（與起訴有同一之效力），於法即有未合。
四、綜上所述，本件聲請簡易判決處刑意旨所指被告非法持有第
    二級毒品大麻犯行，既為前揭已確定不起訴處分之效力所及
    ，復未據檢察官敘明有何發見新事實或新證據，或有刑事訴
    訟法第420條第1項第1款、第2款、第4款或第5款所定得為再
    審原因之情事，即逕聲請以簡易判決處刑，揆諸前揭說明，
    即應為公訴不受理之判決。　　
五、按查獲之第一級、第二級毒品，不問屬於犯罪行為人與否，
    均沒收銷燬之；又違禁物或專科沒收之物得單獨宣告沒收，
    毒品危害防制條例第18條第1項前段、刑法第40條第2項分別
    定有明文。查扣案之香菸1支（驗餘淨重0.4151公克）經送
    鑑定結果，確檢出含有第二級毒品四氫大麻酚成分，已如前
    述，係本次查獲之違禁物，本案固因為前案不起訴處分效力
    所及，而應為不受理之諭知，惟檢察官於聲請簡易判決處刑
    書業已載明聲請沒收銷燬扣案之摻有第二級毒品大麻之香菸
    1支之旨，則上開扣案之第二級毒品，不問屬於犯人與否，
    應依毒品危害防制條例第18條第1項前段，宣告沒收銷燬之
    ；至鑑驗滅失之毒品部分，既已滅失，爰不另為沒收銷燬之
    宣告。
據上論斷，應依刑事訴訟法第452條、第303條第4款、第307條，
毒品危害防制條例第18條第1項前段，刑法第11條、第40條第2項
，判決如主文。
本案經檢察官陳信郎聲請簡易判決處刑。
中　　華　　民　　國　　111 　年　　3　 　月　　 9　　日
                  刑事第十庭  法  官  林芳如
以上正本證明與原本無異。
如不服本判決應於收受送達後20日內向本院提出上訴書狀，並應
敘述具體理由；其未敘述上訴理由者，應於上訴期間屆滿後20日
內向本院補提理由書（均須按他造當事人之人數附繕本）「切勿
逕送上級法院」。
                              書記官  張玉楓
中　　華　　民　　國　　111 　年　　3 　　月　   9　　日